【裁判字號】    99,上訴,274
【裁判日期】    990512
【裁判案由】    偽造文書等
【裁判全文】
臺灣高等法院臺南分院刑事判決         99年度上訴字第274號
上  訴  人  臺灣嘉義地方法院檢察署檢察官
被      告  乙○○
上列上訴人因被告偽造文書等案件，不服臺灣嘉義地方法院九十
八年度訴字第三六０號中華民國九十八年十二月三十一日第一審
判決（起訴案號：臺灣嘉義地方法院檢察署九十七年度偵字第六
三二八號），提起上訴，本院判決如下：
    主  文
上訴駁回。
    理  由
一、公訴意旨略以：被告乙○○明知於九十七年七月間，向丙○○（原審另案處理）所購買之扣案車身號碼Ｋ一一ＧＬＡ０
    二五九四五號、引擎號碼Ｋ一一ＧＬＡ二六０七七號（屬車
    牌號碼二九六三─ＵＬ號之車身及引擎號碼）、外觀為銀灰
    色之日產自小客車，係來源不明之贓物（車牌號碼Ｓ六─一
    八五五號自小客車之車主為甲○○，車身號碼Ｋ一一ＧＬＡ
    ０四０一七七號、引擎號碼為Ｋ一一ＧＬＡ四０一三Ｙ號，
    於九十七年七月二十四日下午五時四十五分許在嘉義市失竊
    ），竟基於故買贓物之犯意，以新臺幣八萬元之價格收購之
    ，因認被告涉有刑法第三百四十九條第二項之故買贓物罪嫌
    等語（乙○○另犯贓物及偽造文書罪，業經原審分別判處有
    期徒刑三月、三月，並定應執行刑為有期徒刑五月，未據上
    訴，業已確定在案）。
二、按犯罪事實應依證據認定之，無證據不得認定犯罪事實；不
    能證明被告犯罪者，應諭知無罪之判決，刑事訴訟法第一百
    五十四條第二項、第三百零一條第一項分別定有明文。又認
    定不利於被告之事實，須依積極證據，苟積極證據不足為不
    利於被告事實之認定時，即應為有利於被告之認定，更不必
    有何有利之證據（最高法院著有三十年上字第八一六號判例
    意旨參照）。再按事實之認定應憑證據，如未能發現相當證
    據，或證據不足以證明，自不能以推測或擬制之方法，為裁
    判基礎（最高法院四十年臺上字第八六號判例意旨參照）。
    復按認定犯罪事實所憑之證據，雖不以直接證據為限，間接
    證據亦包括在內；然而無論直接或間接證據，其為訴訟上之
    證明，須於通常一般之人均不致有所懷疑，而得確信其為真
    實之程度者，始得據為有罪之認定，倘其證明尚未達到此一
    程度，而有合理之懷疑存在，無從使事實審法院得有罪之確
    信時，即應由法院諭知被告無罪之判決（最高法院七十六年
    臺上字第四九八六號判例意旨參照）。
三、查本案所引用之下列供述及非供述證據，經本院依法踐行調
    查證據程序時，檢察官、被告均不爭執各該證據之證據能力
    ，且亦查無依法應予排除之情形，應認均具有證據能力，合
    先敘明。
四、公訴人認被告涉有上開故買贓物罪嫌，係以證人即告訴人甲○○於警詢及原審審理中之證述、搜索查獲車身號碼Ｋ一一
    ＧＬＡ０二五九四五號、引擎號碼Ｋ一一ＧＬＡ二六０七七
    號、外觀為銀灰色之日產自小客車1部為其論據。
五、訊據被告堅決否認有公訴意旨所指之此部分故買贓物犯行，
    辯稱：上開查扣之銀灰色自小客車是伊於九十七年一月間向
    丙○○購入，後因難以賣出而一直停放在伊車行內，且於九
    十七年三月間即向監理站辦理停駛，而告訴人甲○○之自小
    客車係在伊過戶後之九十七年七月二十四日始遭竊，查獲之
    銀灰色自小客車並非甲○○遭竊之贓車等語。經查：
（一）被告前於九十七年一月三十一日將車牌號碼二九六三─Ｕ
      Ｌ號、車身號碼Ｋ一一ＧＬＡ０二五九四五號、引擎號碼
      Ｋ一一ＧＬＡ二六０七七號、顏色登記為銀色之自小客車
      辦理過戶登記於其名下，復因自九十七年三月十二日辦理
      停駛後，已逾一年，經交通部公路總局嘉義區監理所嘉義
      市監理站（下稱嘉義市監理站）於九十八年四月六日通知
      逾期註銷牌照等情，有車籍查詢資料、汽車過戶登記書、
      嘉義市監理站九十八年九月十八日嘉監義一字第０九八０
      一０七四六六號函及通知書影本在卷可稽（見偵查卷第二
      十四頁、原審卷第七十七、八十八至八十九頁）；又經警
      於九十七年九月三日在被告經營之「佳勝汽車商行」搜索
      查獲之銀灰色自小客車，其車身號碼為Ｋ一一ＧＬＡ０二
      五九四五號、引擎號碼Ｋ一一ＧＬＡ二六０七七號，有車
      身號碼拓印資料及車身及引擎號碼照片在卷可稽（見警卷
      第五十六頁、原審卷第六十三至六十五頁），而經警勘察
      結果，除該車前後均無懸掛車牌外，其餘外觀大致完整，
      且車身號碼經先已砂布磨過後，再以ＤＡＶＩＳ溶液電解
      ，發現該車身號碼為「Ｋ一一ＧＬＡ０二五九四五號」，
      有嘉義市政府警察局勘察報告一份在卷可稽（見原審卷第
      六十至六十五頁）。上開自用小客車係被告向丙○○所買
      ，買受當時之車況與原審審理卷第六十一頁至六十六頁所
      附照片之情形相符等情，復據證人丙○○於本院審理時結
      證在卷（見本院卷第五十四頁）。被告抗辯上開自用小客
      車係登記伊名下之車牌號碼二九六三─ＵＬ號之自小客車
      車身，應可採信。
（二）證人甲○○雖於警詢及原審審理時證述：警察查獲當日伊
      前往指認車輛，發現車子底漆為綠色、水箱有撞過矯正之
      痕跡，且置物箱內有買車懸掛紅花布之塑膠屑、擋風玻璃
      及電瓶等均與伊於九十七年七月二十四日在嘉義市○○○
      路三九七巷轉角失竊之車牌號碼Ｓ六─一八五五號自小客
      車相同等語（見原審卷第一百三十五至一百三十八頁）；
      惟其於原審審理時亦證稱：因為警察當時查失竊紀錄，只
      有伊之車輛符合，而且只有伊報案，所以才去指認，當時
      伊有看該車之引擎，但不能確定引擎是不是伊車所有等語
      （見原審卷第一百三十九至一百四十頁）；參以被告名下
      亦登記有與告訴人甲○○相同廠牌款式之裕隆日產自小客
      車；且經證人即原擔任被告車行之修車人員黃世谷於原審
      審理時證述：被告於九十七年一月間購入銀灰色自小客車
      後，伊與被告一同去將車牽回來至被查獲時，均放在工廠
      內沒有使用，且伊有觀看該銀灰色自小客車車頭並無撞過
      重新焊接、板金之痕跡，亦無變更過該車之顏色等語（見
      原審卷第一百四十至一百四十五頁）；而告訴人甲○○指
      認之車子底漆乃為該日產自小客車原產顏色，不具有特殊
      性，另所指認之塑膠屑、擋風玻璃及電瓶，亦為可替代物
      ，故本案查扣之車輛，尚難認係甲○○所失竊之車牌號碼
      Ｓ六─一八五五號自小客車。
（三）又車輛之車身號碼及引擎號碼如同人之身分證字號，係作
      為判斷該車車籍是否同一之依據，除該車身號碼及引擎號
      碼經偽造、變造外，其內裝配備是否拆換，並不影響車籍
      同一之認定。依上開勘察報告可知，本案查獲銀灰色自小
      客車，經以ＤＡＶＩＳ溶液電解結果，原車身號碼為「Ｋ
      一一ＧＬＡ０二五九四五號」，與被告於九十七年一月三
      十一日過戶登記之車牌號碼二九六三─ＵＬ號自小客車之
      車身號碼顯屬相同；員警於九十七年九月三日搜索被告車
      行現場，復查扣另案被告陳建興所駕駛懸掛車牌號碼九一
      三五─ＧＫ號之自小客車，該車車身號碼處發現明顯焊接
      過，即車身號碼處遭整片切割後焊接另一車身號碼等情，
      亦有上開勘察報告及卷附照片可稽（見警卷第六十六頁、
      原審卷第三十九至四十四頁）；而本案銀灰色自小客車之
      車身號碼處之底漆確為綠色，且與該車車身連為一體，依
      肉眼觀之亦無切割、焊接痕跡，有該車輛車身號碼處照片
      可稽（見原審卷第六十三至六十四頁）；參酌該銀灰色自
      小客車經警勘察結果，其外觀大致完整；且經證人黃世谷
      於原審審理時亦證述該銀灰色自小客車並無重新焊接板金
      之痕跡等語，均如前所述，足認該銀灰色之原車身號碼即
      為Ｋ一一ＧＬＡ０二五九四五號無訛，並無以其他車身號
      碼焊接為查獲銀灰色自小客車車身加以偽造之疑，復無證
      據證明該引擎號碼Ｋ一一ＧＬＡ二六０七七號係經偽造或
      更替。復查無其他積極證據足認扣案之自用小客車為甲○○失竊之自用小客車，或為警查扣之銀灰色自小客車之車
      身號碼Ｋ一一ＧＬＡ０二五九四五號、引擎號碼Ｋ一一Ｇ
      ＬＡ二六０七七號係經偽造，自不能遽認被告有公訴人所
      指之此部分故買贓物犯行，揆諸上開說明，自應為無罪之
      諭知。
六、原審以被告犯罪不能證明，諭知被告無罪，核其認事用法均
    無不合。檢察官上訴意旨並未提出積極證據以供本院審酌，
    仍執陳詞，任意指摘原判決不當，為無理由，應予駁回。
七、據上論斷，應依刑事訴訟法第三百六十八條，判決如主文。
本案經檢察官謝錫和到庭執行職務。
中    華    民    國    99    年    5     月    12    日
                  刑事第二庭    審判長法  官  葉居正
                                      法  官  洪碧雀
                                      法  官  陳春長
以上正本證明與原本無異。
不得上訴。
                                      書記官  林宛妮
中    華    民    國    99    年    5     月    12    日

司法院資訊處製作；財團法人民間司法改革基金會備份。
